【裁判字號】    91,訴,1331
【裁判日期】    920408
【裁判案由】    殺人未遂等
【裁判全文】
臺灣板橋地方法院刑事判決                        九十一年度訴字第一三三一號
    公  訴  人  臺灣板橋地方法院檢察署檢察官
    被      告  乙○○
    選任辯護人  黃秋雄律師
                黃國璋律師
    被      告  甲○○
右列被告因殺人未遂等案件，經檢察官提起公訴（九十一年度偵字第五七七一號），
本院判決如左：
    主  文
乙○○傷害人之身體，處有期徒刑壹年貳月，扣案之水果刀壹把沒收。
甲○○傷害人之身體，處有期徒刑月，如易科罰金，以佰元折算壹日，扣案之汽
車椅背墊壹個沒收。
    事  實
一、乙○○於民國九十一年三月十四日晚上九時十五分許，騎乘車牌號碼ＫＧＲ─三
    五三號重機車行經臺北縣永和市○○路與永貞路口時，與駕駛車牌號碼三Ｌ─一
    四五號營小客車之甲○○因駕車轉彎問題，二人發生爭執，雙方均基於傷害人身
    體之犯意，乙○○自所騎乘之重機車取出其所有之水果刀一把，甲○○則自所駕
    駛之營小客車內取出汽車座椅之椅背墊一個，彼此鬥毆，致乙○○受有顏面（鼻
    樑部、左眼角）挫裂傷之傷害，而乙○○亦持刀刺向甲○○之左前胸，致甲○○
    受有心臟穿刺傷（約三到四公分）之傷害。嗣於同日晚上九時二十分許，為警據
    報當場查獲，並扣得前開水果刀一把及汽車椅背墊一個。
二、案經乙○○、甲○○訴由臺北縣政府警察局永和分局報請臺灣板橋地方法院檢察
    署檢察官偵查起訴。
    理  由
一、訊據被告乙○○雖承認持水果刀刺傷被告甲○○之事實，惟辯稱伊是被對方打的
    ，不得已才拿刀防身，甲○○因為靠過來才被伊的刀子刺到云云。質之被告甲○○固供承自所駕駛之車內拿出椅墊丟被告乙○○之事實，惟堅決否認有何傷害犯
    行，辯稱伊沒有打他（指被告乙○○），伊被他刺傷後，沒有力氣追他，伊拿椅
    墊丟他，當時他準備跑掉，是路人追他將他攔下，伊不知道他的傷是怎麼回事云
    云。經查：右揭事實，業據告訴人即被告乙○○、甲○○互相指述明確，並經本
    院依職權函臺北縣政府警察局永和分局檢送案發現場商家查訪紀錄，而依該查訪
    表傳訊案發時在案發地點旁經營水果店之丙○○，證人丙○○於本院審理時結證
    稱「（問：九十一年三月十四日在那裡發生傷害案件是否有看到？）我是看到二
    個人在打架」、「（問：請陳述當時看到的經過？）對面靠近單號的地方，看到
    一台計程車停在附近，二個人在打架，剛開始二個人是徒手，後來有一個人從計
    程車內拿出一個像靠背的東西出來打對方，二個人就打到旁邊去，後來就沒看到
    」等語（參見本院九十一年十一月二十六日訊問筆錄），足認被告確有互毆情事
    ，而被告確實分別受有如事實欄所載之傷害，被告乙○○部分有天主教耕莘醫院
    永和分院乙種診斷證明書及受傷照片二幀附卷可按，被告甲○○部分則有國立臺
    灣大學醫學院附設醫院診斷書及同院九十一年五月三十日（九十一）校附醫祕字
    第九一００二００六九五號函在卷為憑，復有被告乙○○用以傷害所用之水果刀
    一把及被告甲○○用以傷害所用之汽車椅背墊一個扣案可證。是被告前開所辯，
    均係避重就輕、飾卸之詞，不足採信。本件事證明確，被告犯行均堪認定。
二、至證人己○○於本院審理時結證稱「（問：乙○○是如何找到你的？）車禍發生
    的經過我都有看到，覺得計程車司機態度很差，我有留車號給賣水果的人，我跟
    水果行老闆說，如果需要我作證，我將『車號』留給水果行老闆」、「（問：當
    時事發的經過？）我當時要去買水果，我從永貞路要騎到保平路，當時是在保平
    路與永貞路停紅燈，對向車道第一台車是公車，後來綠燈時，我發動機車往前騎
    ，公車後面的計程車突然迴轉到我的車道來，我緊急剎車，乙○○的車子在我前
    面，李先生就按喇叭，李先生繼續走，計程車就在後面一直追，追了約二百公尺
    ，計程車就超到機車前停下來，下來就拿枕頭打李先生，二人就打起來，當時我
    在對面水果攤，附近的人就報警，我跟水果店老闆說，計程車司機很惡質，我都
    有看到，需要我作證時，我可以出來作證，後來救護車將計程車司機走，我有看
    到計程車司機身上有流血，李先生頭也腫起來」等語（參見本院九十一年十月十
    五日訊問筆錄），惟本院質之被告乙○○係如何找到證人己○○，其答稱「我去
    車禍發生的地點找當時的目擊證人，是一個賣水果的人告訴我說在我之後來買水
    果的人有看到，賣水果的人有抄『張先生的車號』，『我是透過義消去幫我查車
    主』，車主說車子是他借給張先生使用，車號是ＱＲＳ八六七，才找到己○○」
    、「（問：水果行本來開在何處？）在喜來客便利商店對面，是在永貞路往永和
    路的方向」等語（參見同上訊問筆錄），惟本院依前開臺北縣政府警察局永和分
    局之查訪表傳訊案發時在臺北縣永和市○○路三０二號經營水果店之丙○○，丙○○於本院審理時結證稱「（問：在看這個事情的經過時，是否有其他客人或店
    內其他的人也在看？）當時好像沒有客人，我在整理東西」、「（問：有沒有人
    看到這個事情經過，說要留下車號如果需要作證，他願意作證？）都沒有」、「
    （問：事發當時，除了你這家水果攤之外，有無其他水果攤？）只有我一家」等
    語（參見本院九十一年十一月二十六日訊問筆錄），另本院依前開查訪表傳訊案
    發時在臺北縣永和市○○路二七一號經營喜客來便利商店之庚○○○，證人庚○○○於本院審理時結證稱「（問：是否曾經在永和市○○路二七一號開設喜客來
    便利商店？）九十一年八月頂給別人」、「（問：喜客年便利商店附近在九十一
    年三月十四日有人受傷的事情有無親眼看到？）我沒有看到，有人叫我時，我出
    去時候看到有人受傷停在我們的車旁，那個人身上有血，他受傷的過程我沒有看
    到」、「（問：便利商店附近是否只有一家水果攤？）對面有一家水果攤，附近
    就沒有其他水果攤」等語（參見本院九十二年二月十九日訊問筆錄），嗣經本院
    提示前開證人丙○○、庚○○○所證予被告乙○○後，被告乙○○復稱當時有二
    家水果攤，現在二家水果攤都沒有營業，要看是那一家水果店，一家是店面，一
    家是流動攤販等語（參見同上訊問筆錄），並請求訊問證人丁○○，證人丁○○
    於本院審理時結證稱「（問：有無見過在場的二位被告？）都沒有」、「（問：
    擺攤的時間為何時？）中午開始擺攤，賣到晚上九點多」、「（問：有無在永和
    市○○路與永貞路擺過攤？）可能有」、「（問：九十一年三月十四日有無在中
    和路與永貞路擺攤目睹車禍過程？）當時我在賣水果，我沒有看到車禍發生，但
    是跟我買水果的客人，說計程車司機很兇，當時我沒有看清楚，當時我離他們事
    發現場有二、三十公尺遠，我是聽跟我買水果的客人講的，客人有留『壹張電話
    』給我，我擺在車上很久，電話單後面的二、三個號碼都不見了，乙○○找到我
    之後，我去找就找不到」等語（參見本院九十二年三月二十五日審判筆錄），核
    與被告乙○○及證人己○○所稱係留機車車號找到證人己○○一節不符，且其稱
    距現場有『二、三十公尺之遠』，顯與被告乙○○於本院九十一年十月十五日庭
    訊時所稱該水果行係開在喜來客便利商店對面不符，依上所述，證人己○○是否
    確有在場目賭本件傷害即有疑議，雖其前開所證亦稱「二人（指被告二人）就打
    起來」等語，惟既有上開疑議，則證人己○○於本院審理時所證情節，未便遽信
    ，附此敘明。
二、核被告所為，均係犯刑法第二百七十七條第一項普通傷害罪。至公訴意旨認被告
    乙○○係涉犯刑法第二百七十一條第二項、第一項殺人未遂罪嫌，惟按殺人未遂
    與傷害之區別，應以有無殺意為斷，其受傷之多寡，及是否為致命部位，有時雖
    可藉為認定有無殺意之心證，究不能據為絕對標準。亦即殺人罪之成立，須具有
    使人生命喪失之故意與實施殺害之行為。故殺人與傷害之區別，當以下手殺害之
    時是否明知或預見足以致人於死為斷。至被害人受傷部位如何，犯人所用兇器如
    何，雖可供認定事實之資料，究不能為殺人之絕對標準。最高法院十八年上字第
    一三○號判例、同院四十七年台上字第一一五七號、五十二年度台上字第九三號
    判決可資參照。經查：(一)、被告雙方原不相識，僅因所駕汽車轉彎問題發生爭執
    進而彼此鬥毆，被告乙○○縱對被告甲○○有所不滿，應無深仇大恨可言，若謂
    被告乙○○因此即萌生置被告甲○○於死地之動機，實堪置疑。(二)、被告乙○○
    持水果刀刺中被告甲○○之左前胸後，即未再繼續朝被告甲○○揮刺，並將水果
    刀丟棄等情，業據被告甲○○指述在卷，其於警訊中稱「我被刺了幾刀便跑回車
    子內隨手拿了汽車椅背防禦，乙○○見我全身係血便要逃跑，我用椅背丟他，但
    是沒砸中他」等語（參見偵查卷第二十四頁反面）；於本院審理時稱「我沒有打
    他，我被他刺傷之後，沒有力氣追他，我是拿椅墊丟他，當時乙○○準備跑掉，
    是路人追他將他攔下」等語（參見本院九十一年七月二十四日訊問筆錄），並據
    證人戊○○即至現場處理之員警於本院審理時結證稱「（問：到現場時，二位被
    告的位置如何？）乙○○站在他的機車旁，甲○○坐臥在一根柱子旁邊，二人距
    離不到三公尺，乙○○一直說甲○○拿靠墊打他，說他也不願意這樣子」、「（
    問：你們到現場時，乙○○手上有無拿刀？）沒有，刀子是在車底下撿到的」等
    語（參見本院九十二年三月二十五日審判筆錄），是若被告乙○○確有殺人故意
    ，於其刺傷被告甲○○之左前胸後，理應乘勝追擊，繼續持刀朝被告甲○○揮刺
    ，以遂行其殺人之犯意，惟被告乙○○於刺傷被告甲○○之左前胸後即罷手，足
    徵其無殺人之故意。(三)、再被告甲○○係受有心臟穿刺傷（約三到四公分）之傷
    害，於送醫急救時呈現休克狀態，有國立臺灣大學醫學院附設醫院診斷書及同院
    九十一年五月三十日（九十一）校附醫祕字第九一００二００六九五號函附卷為
    憑，其所受上開傷勢固非輕微，惟究不得以被告甲○○受有前開傷勢，即遽認被
    告乙○○下手時有殺人之犯意。此外，本院亦查無其他積極證據足認被告乙○○
    有殺人犯意，就被告乙○○主觀之認識而言，應係基於普通傷害之犯意而實施，
    其所辯無殺人之犯意，尚堪採信。是公訴人認被告乙○○涉有殺人未遂犯行，容
    有誤會，惟起訴之基本社會事實同一，本院自得變更起訴法條。爰分別審酌被告
    之素行、犯罪之動機、目的、手段、所生危害、犯罪時所受之刺激、犯罪後之態
    度，及迄今尚未依彼此所受傷勢賠償損害等一切情狀，分別量處如主文所示之刑
    ，並就被告甲○○部分諭知易科罰金之折算標準。
三、扣案之水果刀一把及汽車椅背墊一個，分屬被告乙○○、甲○○所有之物，而供
    犯本件傷害所用之物，爰依刑法第三十八條第一項第二款之規定宣告沒收。
據上論斷，應依刑事訴訟法第二百九十九條第一項前段、第三百條，刑法第二百七十
七條第一項、第四十一條第一項前、第三十八條第一項第二款，罰金罰鍰提高標準條
例第一條前段、第二條，判決如主文。
本案經檢察官馬凱蕙到庭執行職務
中      華      民      國      九十二      年      四      月    八    日
                                  臺灣板橋地方法院刑事第三庭
                                          法  官  李  幼  妃
右正本證明與原本無異。
如不服本判決，應於判決送達後十日內，向本院提出上訴狀。
                                          書記官  強  梅  芳
中      華      民      國      九十二      年      四      月    九    日
附錄本案論罪科刑法條前
刑法第二百七十七條
傷害人之身體或健康者，處三年以下有期徒刑，拘役或一千元以下罰金。
犯前項之罪，因而致人於死者，處無期徒或七年以上有期徒刑；致重傷者，處三年以
上十年以下有期徒刑。


司法院資訊處製作；財團法人民間司法改革基金會備份。
